【裁判字號】    99,上訴,1752
【裁判日期】    991208
【裁判案由】    殺人等
【裁判全文】
臺灣高等法院高雄分院刑事判決        99年度上訴字第1752號
上  訴  人  臺灣高雄地方法院檢察署檢察官
上  訴  人
即  被  告  邱淑玲  民國63年.
指定辯護人  薛政宏律師
上列上訴人因殺人案件，不服臺灣高雄地方法院99年度重訴字第
32號中華民國99年9 月16日第一審判決（起訴案號：臺灣高雄地
方法院檢察署99年度偵字第5620號），提起上訴，本院判決如下
：
     主  文
上訴駁回。
     事  實
一、緣邱淑玲於民國98年9 月間（起訴書及原審判決誤載為97年
    9 月間，應予更正），因簽賭網路運動彩，透過友人之介紹
    ，認識兼營天下運動網簽賭網站之計程車司機李宗霖，邱淑
    玲遂成為李宗霖之下線會員，並由李宗霖為其開設天下運動
    網之帳號及額度，供邱淑玲網路簽賭之用。嗣因李宗霖認邱
    淑玲積欠賭債已達新臺幣（下同）100,000 餘元，乃屢次向
    其催討，並要求邱淑玲簽發3 張面額共86,400元之本票供作
    擔保，惟邱淑玲認所欠金額僅為80,000餘元，因其中部分賭
    債係李宗霖自行利用其帳號上網簽賭所積欠，李宗霖未予扣
    除，且其簽賭贏得之賭金，李宗霖亦予以侵吞入己所致。詎
    邱淑玲因而心生怨恨，遂計劃以安眠藥將李宗霖迷昏後加以
    殺害，以順勢取回本票。
二、邱淑玲先於99年1 月29日某時許，在露天拍賣網站購得蝴蝶
    刀1 把（無證據證明係屬槍砲彈藥刀械管制條例所列管之刀
    械），欲供殺害李宗霖之用；另於同日23時30分許，在高雄
    市○○區○○路172 號10樓之1 住處，將其至財團法人義大
    醫院（下稱義大醫院）就診時取得俗稱「史蒂諾斯」之安眠
    藥（藥品學名Zolpidem）6 顆置於夾鍊袋內，以打火機研磨
    成粉末後，再以注射針筒自鋁箔包裝之「立頓紅茶」飲料內
    抽取紅茶，將紅茶與上開安眠藥之粉末混合後，再以注射針
    筒注回該「立頓紅茶」鋁箔包內，以供迷昏李宗霖之用，其
    後並將該注射針筒及夾鍊袋一同丟棄於垃圾桶內。邱淑玲完
    成上開準備後，即向李宗霖佯稱其在義大醫院照顧住院父親
    ，並以欲清償前揭賭債及討論簽賭事宜為由，與李宗霖相約
    於99年1 月31日14時許，在義大醫院會面。待於99年1 月31
    日12時16分許，邱淑玲乃身著白色邊條之長袖黑色上衣、黑
    色長褲，攜帶咖啡色手提背包及深色購物袋各1 只（內置有
    上揭蝴蝶刀1 把、摻有安眠藥之「立頓紅茶」鋁箔包1 瓶，
    及供換裝用之長假髮1 頂、長袖黑色毛衣、藍色牛仔褲各1
    件），駕駛車牌號碼為9583-XL 號自小客車，自其上開住處
    前往義大醫院，並於同日12時56分許，抵達義大醫院。嗣於
    同日14時許，邱淑玲即在義大醫院廁所內，換穿前揭長袖黑
    色毛衣、藍色牛仔褲，並戴上長假髮等候李宗霖，期間並分
    別於同日14時許、14時22分許及14時24分許，以其所使用，
    門號為0000000000號行動電話，撥打李宗霖所使用，門號為
    0000000000號之行動電話，告知李宗霖前往義大醫院赴約。
    俟李宗霖於同日14時24分許，駕駛車牌號碼為976-XP號營業
    用自小客車抵達義大醫院後，邱淑玲即自購物袋內取出前揭
    摻有安眠藥成分之「立頓紅茶」飲料予李宗霖飲用，惟因安
    眠藥藥效未能立即發作，邱淑玲遂佯稱須前往旗山地區找其
    前男友鄭旭峰拿錢後，始能清償賭債，並指示李宗霖駕駛上
    開營業用自小客車，前往鄭旭峰住處；復於同日15時59分許
    ，改往高雄縣旗山鎮○○路98之1 號「大衛營高爾夫球場」
    ，佯裝等待鄭旭峰，邱淑玲見李宗霖仍未昏迷，旋又改稱鄭
    旭峰將在該球場過夜，須稍晚再前往。李宗霖聽聞後，即駕
    駛前揭營業用自小客車，欲至附近之高雄縣杉林鄉拜訪友人
    ，惟因體內安眠藥藥效逐漸發作致精神不濟，遂於同日16時
    30分許，在高雄縣美濃鎮○○路○ 段390 號前，追撞前方由
    邱炎春駕駛，車牌號碼為1330-XP 號自小客車，邱淑玲並陪
    同李宗霖前往高雄縣政府警察局旗山分局美濃分駐所製作筆
    錄，至同日18時15分許始行離去。然邱淑玲見李宗霖仍未昏
    迷，乃續指示李宗霖駕駛前揭車輛返回「大衛營高爾夫球場
    」，於同日19時6 分許抵達該球場後，邱淑玲隨即進入球場
    佯裝尋找鄭旭峰，並於同日19時10分許在該球場內，以其上
    開行動電話撥打李宗霖行動電話，謊稱：已向鄭旭峰收取20
    0,000 元現金等語，並在該球場投幣式販賣機購買美粒果柳
    橙汁1 瓶，且向球場櫃檯服務小姐取得紙杯2 枚，再返回車
    上，將飲料倒於紙杯供2 人飲用，同時佯稱：錢已收到，待
    回義大醫院後，再行處理賭債等語，遂再搭乘李宗霖前揭車
    輛欲返回義大醫院。渠等於同日19時41分許，行經高雄縣旗
    山鎮○○路○ 段390 號統一超商前時，李宗霖乃停車在路旁
    海產店用餐，邱淑玲甫用餐一半，即先至該超商購買衛生棉
    、香煙，並將置於購物袋內之蝴蝶刀預先展開，再返回該車
    乘坐於右前座。俟李宗霖駕車返回義大醫院附近時，邱淑玲
    即指示李宗霖將車輛停放在高雄縣燕巢鄉○○○路旁停車格
    ，並於車內與李宗霖核算賭債數額，雙方於車內爭執不休後
    ，邱淑玲遂謊稱欲償還賭債170,000 元，李宗霖乃先行返還
    前揭邱淑玲所簽發、面額86,400元之本票3 張，嗣邱淑玲將
    本票放入手提背包內，雙手再伸入置於座位下方購物袋內，
    佯裝欲取出現金時，見李宗霖因安眠藥藥效發作，雙手交叉
    放於胸前，頭部靠向左側車窗、閉目休息之際，邱淑玲明知
    蝴蝶刀為銳利之兇器，而人體頸部係生命賴以維繫之重要身
    體部位，遭利刃刺入將造成死亡結果，猶基於殺人之犯意，
    以右手持前揭蝴蝶刀朝李宗霖右頸部刺入1 刀，見李宗霖尚
    未斷氣，身體尚在抽蓄，又持同一刀械接續朝李宗霖右頸部
    再刺入1 刀，造成李宗霖受有右側頸部2 處銳器傷（分別為
    1.7 公分X0.8公分，深約3.5 公分及2. 2公分X0.6公分，深
    約2.7 公分），而李宗霖因安眠藥效發作無力反抗，最終因
    出血性休克而死亡。
三、邱淑玲見李宗霖死亡後，未拔出該蝴蝶刀，即將車輛鑰匙取
    下，拿取其攜帶之手提背包及購物袋後，迅速離開該車，惟
    慮及證據未湮滅恐遭警方追緝，旋再返回該車內，先將蝴蝶
    刀拔下，再以車內之抹布擦拭蝴蝶刀上指紋。嗣邱淑玲見李
    宗霖屍體右側褲子口袋內置有現金17,000元，竟另行起意，
    徒手竊取李宗霖繼承人公同共有之現金17,000元，以製造李
    宗霖係遭搶劫而殺害之假象（竊盜部分撤回上訴確定），得
    手後，邱淑玲迅將該抹布、蝴蝶刀置入購物袋內，攜帶其手
    提背包及購物袋以步行方式離開現場。其後，邱淑玲即於同
    日21時20分許，進入義大醫院廁所，將雙手所沾血跡沖洗乾
    淨後，取下長假髮，換穿有白色邊條之長袖黑色長衣及黑色
    長褲，並將沾有血跡之衣褲放入購物袋，於同日21時38分許
    ，至停車場駕駛其前揭車輛離去。又為湮滅證據，邱淑玲遂
    駕車至高雄市六合夜市，先將購物袋內沾有血跡之衣褲取出
    後，再將前揭長假髮1 頂、蝴蝶刀1 支及擦拭血跡之抹布1
    條，連同該購物袋丟棄在夜市內之大型垃圾桶，並在返家途
    中，於同日22時8 分許，以其上開行動電話發送簡訊至李宗
    霖之行動電話，稱：「到家了，你開慢一點」等語，企圖掩
    飾犯行；又將前揭沾有血跡之衣褲丟棄在其上開位於高雄市
    ○○區○○路住處隔壁大樓之垃圾處理器內，並於其住處大
    樓電梯內脫下所穿鞋子確認未沾染血跡後，始返回住處。邱
    淑玲進入房間後，因發現其手提背包白色邊條沾染血跡，遂
    取出背包內物品，再將該背包剪破後，丟棄於垃圾筒內，並
    指示不知情之同居男友葉榮傳將該垃圾丟棄於大樓1 樓之小
    型垃圾車內，復於99年2 月1 日2 時7 分許，以其上開行動
    電話發送簡訊至李宗霖之行動電話，稱：「不是要開盤嗎，
    怎麼還沒開，足球賽快打完了」等語，企圖脫免罪責。嗣經
    臺灣高雄地方法院檢察署檢察官指揮警方對邱淑玲上開行動
    電話施以通訊監察，發現其欲至外地工作，有逃亡之虞，經
    依法拘提到案，始循線查悉上情。
四、案經高雄縣政府警察局岡山分局報告臺灣高雄地方法院檢察
    署檢察官偵查起訴。
     理  由
壹、程序部分：
一、按被告以外之人於審判外之陳述，雖不符前4 條（即刑事訴
    訟法第159 條之1 至之4） 之規定，而經當事人於審判程序
    同意作為證據，法院審酌該言詞陳述或書面陳述作成時之情
    況，認為適當者，亦得為證據。當事人、代理人或辯護人於
    法院調查證據時，知有第159 條第1 項不得為證據之情形，
    而未於言詞辯論終結前聲明異議者，視為有前項之同意，刑
    事訴訟法第159 條之5 定有明文。經查，檢察官、被告及辯
    護人於本院言詞辯論終結前，就本判決所引用下列各項屬於
    審判外陳述之證據，知有第159 條第1 項不得為證據之情形
    ，均未聲明異議，且本院審酌該證據作成情況均無不適當之
    情形，是依上開規定，認得作為本案證據。
二、被告邱淑玲所為不利於己之陳述，均無出於強暴、脅迫、利
    誘、詐欺、疲勞訊問、違法羈押或其他不正之方法，亦非違
    反法定障礙事由經過期間不得訊問或告知義務之規定而為，
    依刑事訴訟法第156 條第1 項、第158 條之2 規定，應認得
    為證據。
三、另其他證據部分，本院於審判期日，依各該證據不同之性質
    ，以提示或告以要旨等法定調查方法逐一調查，並使當事人
    表示意見，本院亦查無法定證據取得禁止或證據使用禁止之
    情形，故認所引用各項證據資料，均具證據之適格，合先敘
    明。
貳、實體部分
一、訊據被告邱淑玲就於上揭時間，上網購買蝴蝶刀1 把，並將
    安眠藥注入立頓紅茶內，作為欲迷昏被害人李宗霖之用，其
    後，於99年1 月31日假藉欲清償賭債而與被害人相約於義大
    醫院，為待安眠藥藥效發作，先指示被害人駕駛上揭營業自
    小客車至旗山地區鄭旭峰住處及大衛營高爾夫球場後，再指
    示被害人駕車返回義大醫院，將車停於義大醫院附近停車格
    時，被告見被害人閉目休息，遂持蝴蝶刀接續在被害人右頸
    部刺入2 刀之事實，固皆供承不諱，惟矢口否認有何殺人犯
    行，辯稱：因為伊想取回本票，所以才會先用安眠藥迷昏被
    害人，伊當時是閉著眼睛，想隨便刺被害人1 刀，但被害人
    動了一下，伊以為被害人生氣要打伊，伊就把刀子拔出來再
    刺第2 刀，伊根本不知道刺到哪裡，伊並沒有要殺害被害人
    之意思云云（見原審卷第11頁、第29頁至第29頁反面、第10
    2 頁反面、本院卷第91頁）。辯護人並以：被告係為索回本
    票自保，始誤傷被害人，致被害人傷重死亡，是被告並無殺
    害被害人之主觀動機，僅有傷害之意圖等語置辯（見本院卷
    第59頁刑事準備狀）。經查：
（一）被告於99年1 月29日在露天拍賣網站購買蝴蝶刀1 把，於
      同日23時30分許將立頓紅茶混合安眠藥後，即與被害人相
      約於99年1 月31日14時許在義大醫院見面。嗣於被害人抵
      達義大醫院後，被告先持摻有安眠藥之立頓紅茶予被害人
      飲用，為了等待被害人體內安眠藥藥效發作，被告復詐稱
      ，要向被告前男友鄭旭峰借錢，指示被害人駕車前往旗山
      地區被告前男友鄭旭峰住處、大衛營高爾夫球場找尋鄭旭
      峰，尋無鄭旭峰後，被害人欲前往高雄縣杉林鄉友人處，
      因途中發生車禍，二人乃至高雄縣政府警察局旗山分局美
      濃分駐所製作筆錄、再至大衛營高爾夫球場找尋鄭旭峰、
      至海產店用餐後，再返回義大醫院附近停車格。俟被告見
      被害人於車內閉目休息之際，即以右手持蝴蝶刀朝被害人
      右頸部刺入2 刀後離去，為湮滅證據，復返回車內拔下蝴
      蝶刀，並於義大醫院廁所內清洗更衣後，將沾有血跡之物
      分別丟棄於六合夜市內大型垃圾桶、其住處隔壁大樓之垃
      圾處理器、住處大樓1 樓小型垃圾車內之事實，業據被告
      供承在卷（見警卷一第50至55頁、本院卷第107 至112 頁
      ），核與證人即鄭旭峰之母親鄭葉秀鳳於警詢時證述：「
      被告是伊兒子鄭旭峰之前女友，99年1 月間被告有到伊住
      處前叫伊，被告問伊鄭旭峰是否在家，伊回答被告鄭旭峰
      未住在家中，被告起身就離開伊住處了，伊看見被告在巷
      口乘坐計程車離開」等語（見高雄縣政府警察局岡山分局
      警卷一第82頁）；證人邱炎春於警詢時證述：「伊於99年
      1 月31日16時30分許，在高雄縣美濃鎮○○路○ 段390 號
      前，有與李宗霖駕駛之車牌號碼976- XP 號營業用自小客
      車發生交通事故，李宗霖當時有載1 名女子，該女子應該
      不是乘客，因為伊有聽到他們的對話，該女子有說「你累
      了，等一下我來開車」等語，該女子有陪同李宗霖到美濃
      分駐所做筆錄」等語（見高雄縣政府警察局岡山分局警卷
      一第85頁至第86頁）；證人即被告之同居男友葉榮傳於警
      詢時證稱：「伊於99年1 月31日22時30分許回家，10幾分
      鐘後被告也回家，當時被告是穿黑色衣服及黑色褲子，被
      告回家後就回房間，之後伊就拿垃圾下樓丟棄」等語（見
      高雄縣政府警察局岡山分局警卷一第78頁）均相符，復有
      高雄縣政府警察局道路交通事故當事人登記聯單、高雄縣
      政府警察局岡山分局美濃分駐所A3類交通事故談話紀錄表
      、被害人上開0000000000號行動電話之雙向通聯紀錄、手
      機簡訊資料、被告上開0000000000號行動電話之雙向通聯
      紀錄各1 份、天下運動網網頁照片5 張、被告於住處大樓
      電梯內、義大醫院、大衛營高爾夫球場、美濃分駐所、統
      一超商監視錄影帶翻拍被告換裝前後照片30張、被告駕駛
      上開車牌號碼9583-XL 自小客車查證照片、衣物採證照片
      40張、刑案現場照片95張、刑案複驗照片48張（見高雄縣
      政府警察局岡山分局警卷一第89頁至第90頁、第125 頁至
      第172 頁、第214 頁至第269 頁）在卷可稽。又在被告駕
      駛上開9583-XL 自小客車副駕駛座椅背抹痕採集之血跡、
      在被害人駕駛上開976-XP營業用自小客車駕駛座塑膠腳踏
      墊、副駕駛座椅背、車窗下方皮革、副駕駛座前之內嵌式
      置物處外殼採集之血跡，經送鑑定結果，與被害人DNA-ST
      R 型別相符，研判均來自死者李宗霖；自被害人駕駛上開
      976-XP營業用自小客車副駕駛座座椅下方之果汁保特瓶及
      中央排檔桿處之紙杯採集鑑定結果，與被告DNA-STR 型別
      相符等情，分別有內政部警政署刑事警察局鑑定書、高雄
      縣政府警察局鑑識課現場勘察報告、高雄縣政府警察局刑
      案現場勘察報告、複驗勘察報告書各1 份（見高雄縣政府
      警察局岡山分局警卷一第173 頁至第180 頁、第193 頁至
      第203 頁）附卷供參，是此部分事實，應堪認定。
（二）再被害人右側頸部因遭銳器刺入致出血性休克死亡，且其
      血液、尿液中均含有Zolpidem之成分等情，業經臺灣高雄
      地方法院檢察署檢察官督同法醫師相驗明確，並製有臺灣
      高雄地方法院檢察署相驗屍體證明書、相驗筆錄、檢驗報
      告書、刑案現場及相驗屍體照片95張、法務部法醫研究所
      毒物化學鑑定書各1 份（見99年度相字第222 號相驗卷第
      21 頁 至第70頁、第78頁至第83頁、第93頁、第95頁）在
      卷可稽，且有法務部法醫研究所99年3 月29日法醫理字第
      0990000799號函，暨所附法醫研究所（99）醫剖字第0991
      100372號解剖報告書及法醫研究所（99）醫鑑字第099110
      0438號鑑定報告書各1 份（見99年度相字第222 號相驗卷
      第84頁至第92頁反）附卷可查，並為被告所是認，且有與
      被告作案用同款式之蝴蝶刀1 把扣案足憑，足見被害人生
      前確曾食入Zolpidem之安眠藥，且係因被告持蝴蝶刀之銳
      器刺入其右頸部，造成被害人失血過多死亡，二者顯具相
      當因果關係乙節，亦堪認定。
（三）被告雖辯稱其係為取回本票，並無殺人之故意云云。惟按
      刑法上殺人罪與傷害致人於死罪之區別，應以行為人有無
      「殺意」為斷。而「殺意」包括有無死亡之預見，至於被
      害人受傷之程度，及是否為致命部位，固不能據為認定有
      無殺意之唯一標準，但加害人之下手情形如何，於審究犯
      意方面，仍不失為重要參考資料（最高法院18年上字第13
      0 號判例、第1309號判例、20年非字第104 號判例可資參
      照）；又按行為人於實施攻擊行為之際，是否具備殺人犯
      意，則可依創傷之部位、創傷之程度、兇器之種類、兇器
      之用法、行為人與被害人之關係與恩怨、攻擊行為結束後
      之舉措等予以綜合判斷（最高法院76年度臺上字第6614號
      、82年度臺上字第285 號、85年度臺上字第1639號、94年
      度臺上字第412 號判決可資參照）。查本件扣案之蝴蝶刀
      1 把，為被告持以刺殺被害人之同款式蝴蝶刀，業據被告
      供承不諱（見99年度偵字第5620 號 偵卷第47頁、高雄縣
      政府警察局岡山分局警卷一第67頁），而觀諸該同款式之
      蝴蝶刀，為單刃，質地堅硬，上斜尖刃，屬鋒利尖銳之危
      險工具，此有照片1 張（見高雄縣政府警察局岡山分局警
      卷一第124 頁）在卷可查，是若持往人體要害部位穿刺，
      足以致人於死，此為眾所周知之事，被告係一智識健全之
      成年人，自亦足可認識。又人體頸部內含人體呼吸主要器
      官，佈有動、靜脈血管，更有大動脈血流經過，為人體要
      害部位，任何外力之侵擊均可能導致死亡，以鋒利之蝴蝶
      刀刺入人體頸部，足以使頸部血管斷裂，造成大量失血而
      奪人生命，此為一般常識，並當為被告主觀上所得預見；
      參以被告於99年1 月31日14時24分許，將摻有6 顆安眠藥
      成分之立頓紅茶提供予被害人飲用，其藥劑已為大量，嗣
      於同日16時30分許，被害人因精神不濟，追撞前方自小客
      車，亦為被告所知悉，乃被告復藉機拖延3 至4 小時，並
      於同日20時、21時許，明知被害人閉目休息，體內安眠藥
      藥效已發作，攻擊力降低，無力反擊，猶以鋒利之蝴蝶刀
      刺入被害人頸部1 刀，見被害人猶有生氣、尚在抽蓄，再
      接續以同一蝴蝶刀刺入被害人頸部1 刀，直至被害人斷氣
      為止，足見被告殺害被害人生命之決意甚堅，下手當時確
      實具有殺人故意，至為明確。
（四）再被告於警詢時供陳：「伊於99年1 月31日那天就很想死
      ，伊想跟被害人同歸於盡，伊就在計程車內把被害人殺了
      」等語（見高雄縣政府警察局岡山分局警卷一第50頁）；
      於偵查中自陳：「因為伊之前有欠另一個盤的老闆「金磚
      」賭債，「金磚」要跟伊要債，被害人又不把伊贏的錢給
      伊，所以伊想與被害人同歸於盡，不要讓被害人再害別人
      了」等語（見99年度偵字第5620號偵卷第6 頁）；於原審
      羈押訊問時復陳稱：「伊沒有馬上動手，伊掙扎很久，因
      為伊沒有錢給被害人，所以才決定動手」等語（見原審99
      年度聲羈字第135 號羈押卷一第7 頁），另參以被告事先
      上網購買蝴蝶刀1 把，將預留之安眠藥6 顆與立頓紅茶混
      合，並備妥欲更換之衣物、上開蝴蝶刀及摻有安眠藥之立
      頓紅茶後，始邀約被害人外出，主動將摻有安眠藥之立頓
      紅茶拿給被害人飲用，其於被害人至海產店用餐時，復預
      先將蝴蝶刀展開等情，業據被告供稱不諱（見原審卷第10
      頁反面、本院卷第109 、110 頁），則被告因與被害人間
      長期之賭債糾紛，怨恨難消，堪認被告有殺人之動機。況
      被告持刀刺入第1 刀時，明知係刺入被害人頸部，未施以
      任何救護，極可能因失血過多而死亡，竟見被害人仍未死
      亡、猶在抽蓄之際，再持刀於同一頸部部位刺入第2 刀，
      復任由被害人出血過多死亡，衡諸被告斯時表現於外之客
      觀行為，均足見被告持刀擊刺被害人時，顯有置被害人於
      死之主觀認知及意欲，至為灼然，被告主觀上具備殺人故
      意甚明，被告辯稱: 「僅是隨便刺被害人2 刀，不知道他
      會這樣死了，只想說被害人會重傷住院」云云（見本院卷
      第111 頁），尚難採信。
（五）被告雖復辯稱：「當時現場很暗，伊看不清楚究竟刺到何
      部位」云云（見原審卷第29頁反面）。惟被告於警詢時稱
      ：「伊本來本票拿到了，想下車去向警察求救就好，但是
      被害人說他很累，想休息一下，叫伊也想一下要給他多少
      錢，被害人就雙手交叉放在胸前，頭靠左邊窗戶閉眼休息
      ，伊就拿刀子直接捅他脖子」等語（見高雄縣政府警察局
      岡山分局警卷一第53頁）；於偵查中供稱：「被害人就雙
      手交叉放在胸前，頭靠左邊窗戶閉眼休息，伊就拿刀直接
      捅他脖子，伊捅第1 刀時，刀子沒有拔起來，血也沒有噴
      ，結果被害人不知道在抽蓄還是要反抗，伊就拔起來再往
      脖子刺第2 刀」等語（見99年度偵字第5620號偵卷第9 頁
      至第10頁）；於原審訊問程序時再自陳：「伊就拿刀子出
      來，閉著眼睛刺被害人，當時伊不知道刺到哪裡，當伊張
      開眼睛時，發現刺到被害人的頸部，伊看到被害人動了一
      下，伊又拔刀出來刺了他第2 刀，伊刺被害人第1 刀的時
      候，知道刺到的部位是頸部」等語（見原審卷第10頁反面
      至第11頁）；於原審準備程序時亦陳稱：「被害人就雙手
      交叉把眼睛閉起來，伊就閉著眼睛轉頭用刀子刺他，眼睛
      睜開才發現伊刺到他的脖子，伊看到他在抽蓄還是要打伊
      ，伊就拔起刀子又刺了第2 刀，伊是拔起來馬上再刺下去
      ，伊手的位置是一樣的，也是刺到脖子」等語（見原審卷
      第29頁反面）；又被害人停放上揭營業用自小客車之地點
      ，中央分隔島均設有路燈，每桿路燈距離約30公尺，案發
      當日路燈正常開啟等情，業據高雄縣政府警察局岡山分局
      查證屬實，此有該分局99年7 月2 日高縣岡警偵字第0990
      008872號函暨所附職務報告、照片2 張（見原審卷第44頁
      、第47頁至第49頁）在卷可查，足見案發當時雖為夜間，
      然該處燈光設備充足，被告與被害人均採坐姿坐在車內，
      被告持蝴蝶刀刺向被害人時，已可知悉係刺向被害人頸部
      乙節，應堪認定。況被告於警詢、偵查及原審、本院審理
      時均供稱：「被害人當係時雙手交叉放在胸前，頭靠左邊
      窗戶，眼睛微閉」等語（見高雄縣政府警察局岡山分局警
      卷一第53頁、99年度偵字第5620號偵卷第9 頁、原審卷第
      29頁反面、本院卷第110 頁），參以被告於刺殺被害人後
      ，復能返回車內尋找抹布擦拭蝴蝶刀上之指紋，業據被告
      於警詢時自承在卷（見高雄縣政府警察局岡山分局警卷一
      第54頁），且經找尋後，知悉摻有安眠藥之立頓紅茶已不
      在車內，亦據被告於偵查中陳稱不諱（99年度偵字第5620
      號偵卷第11頁），則被告既能清楚看到被害人當時係閉目
      休息、得辨認被害人當時之姿勢，復能尋找抹布及立頓紅
      茶等物，當亦可辨識、看清其揮刀刺向之部位係被害人之
      頸部無訛，是被告上開所辯，顯係事後卸責之詞，殊無可
      採。
（六）至辯護人雖以：被告為藉機尋求警方保護，乃指示被害人
      將車輛停在路檢點附近，足認被告無預謀殺人之意思云云
      （見原審卷第71頁），然查國道10號下義大醫院交流道後
      之義大新路，雙向均有二車道，路旁兩側均有停車位，路
      中設有中央分隔島及路燈，道路甚為寬廣，有高雄縣政府
      警察局岡山分局99年7 月2 日高縣崗警字第0990008872號
      函附之員警職務報告、現場圖、照片（原審卷第44至49頁
      ）可證，而被害人係將其所駕駛之車輛停放在警方路檢點
      之對向車道斜後方約兩台車距離，除有前述警方提供之現
      場圖外，並為被告所是認（見警卷一第34、52頁，偵卷第
      9 頁），則當時警方執行路檢勤務，僅注意與其同向車道
      之車輛有無異狀，難以注意對向車道之情況，更何況雙向
      車道間尚有中央分隔島及路燈阻擋警方視線，且當時被害
      人駕駛之車輛復無足以引起警方注意之特殊狀況出現，尚
      難認被告當時有藉機尋求警方保護、無預謀殺人之意思，
      是本件無從憑此而為有利被告之認定，併此敘明。
（七）綜上所述，被告確有持上開蝴蝶刀戕害被害人生命之故意
      ，至為明確，且被害人確因被告之持刀刺殺而死亡無訛。
      本案事證明確，被告殺人犯行洵堪認定，應予依法論科。
二、核被告所為，係犯刑法第271 條第1 項殺人罪。按接續犯係
    以單一之犯意，以單一行為之數個舉動，接續進行同一犯罪
    ，在犯罪完成以前，其各個舉動均屬犯罪行為之一部，而接
    續的侵害同一人之同一法益，為實質上一罪（最高法院87年
    度台上字第36號判決意旨參照），被告以殺人單一之犯意，
    以單一行為之2 個持刀刺入被害人頸部舉動，接續進行同一
    犯罪，在犯罪完成以前，其各個舉動均屬犯罪行為之一部，
    而接續的侵害同一人之同一法益，揆諸前揭最高法院判決意
    旨，應論以接續犯之實質上一罪。
三、原審認被告罪證明確，因而適用刑法第271 條第1 項、第37
    條第2 項之規定，並審酌被告正值壯年，不思進取沈迷賭博
    而積欠賭債，乃未尋正途解決糾紛，竟萌生殺人之動機，先
    以安眠藥迷昏被害人，復藉機拖延，待被害人體內安眠藥藥
    效發作，無力反抗之際，持蝴蝶刀朝被害人頸部刺入2 刀，
    且被告行兇後未為任何救護措施，任由被害人最終因出血性
    休克而死亡，並返回現場湮滅證據，且迄未與被害人家屬達
    成和解，填補其損害，所為實不足取，惟念及被告就上開犯
    罪事實多予承認，並於原審當庭對被害人家屬表示歉意，尚
    有些許悔意，及其犯罪之動機、手段等一切情狀，量處有期
    徒刑14年6 月，並審酌被告所犯係殺人罪，剝奪被害人無可
    回復之寶貴生命，依此犯罪性質，認有褫奪公權之必要，依
    刑法第37條第2 項併予諭知褫奪公權7 年，復說明被告犯本
    件殺人犯行所使用之蝴蝶刀1 把，雖為其所有，然該蝴蝶刀
    業經丟棄滅失，且未扣案而所在不明，業據被告供承在卷（
    見原審卷第11頁），為免日後執行之困難，爰不為沒收之諭
    知。至扣案之蝴蝶刀1 把、注射針筒1 支，均係在被告家中
    扣得與犯罪工具同款式之物品，並非犯罪工具，復據被告供
    陳明確（見高雄縣政府警察局岡山分局警卷一第67 頁 、99
    年度偵字第5620號偵卷第47頁），亦均不予宣告沒收。再扣
    案之深藍色牛仔褲2 條、棕色手提包2 只、黑色手提包1 只
    、黑色毛衣1 件、黑色長褲1 條、黑色白邊外套1 件、白色
    慢跑鞋1 雙、發票4 張、藥錠7.5 顆、打火機1 個、賭博簽
    帳單及收據5 張，雖為被告所有，然均與犯罪無直接關係，
    且非違禁物，爰俱不予宣告沒收。其認事用法，均核無不合
    ，量刑亦屬允當。
四、檢察官上訴意旨認為: 被告僅因賭債糾紛即計謀殺人，手段
    兇殘，事後又湮滅證據，企圖脫免罪責，未與被害人家屬達
    成和解等情，就殺人犯行部分原判決顯然量刑過輕云云。被
    告上訴意旨另認為原審就殺人罪部分量刑過重云云。惟按量
    刑輕重，係屬事實審法院得依職權自由裁量之事項，苟已斟
    酌刑法第57條各款所列情狀而未逾越法定刑度，不得遽指為
    違法。本件原判決既已審酌上述等一切情狀，宣告被告邱淑
    玲殺人，處有期徒刑14年6 月，並諭知褫奪公權7 年，已詳
    述其理由，核與卷內訴訟資料，尚無不合。是原判決認事用
    法既均無違誤，量刑部分亦非單純對被告為有期徒刑宣告，
    尚另科予被告禠奪公權之從刑，顯無量刑失之過輕或過重之
    情事。從而，公訴人、被告上訴意旨均指摘原判決量刑不當
    ，及被告另辯稱其無殺人犯意云云，即皆無理由，均應予駁
    回。
據上論斷，應依刑事訴訟法第368 條，判決如主文。
本案經檢察官高碧霞到庭執行職務。
中    華    民    國    99    年    12    月    8     日
                  刑事第十一庭  審判長法  官 翁慶珍
                                      法  官 孫啟強
                                      法  官 石家禎
以上正本證明與原本無異。
如不服本判決應於收受本判決後10日內向本院提出上訴書狀，其
未敘述上訴理由者，並得於提起上訴後10日內向本院補提理由書
狀（均須按他造當事人之人數附繕本）「切勿逕送上級法院」。
中    華    民    國    99    年    12    月    8     日
                                      書記官 賴梅琴
附錄本判決論罪科刑法條：
刑法第271 條（普通殺人罪）
殺人者，處死刑、無期徒刑或十年以上有期徒刑。
前項之未遂犯罰之。
預備犯第一項之罪者，處二年以下有期徒刑。

司法院資訊處製作；財團法人民間司法改革基金會備份。
